最高法院刑事判決　　　　　　一○○年度台上字第三一一三號
上　訴　人　王慶華
選任辯護人　黃鼎鈞律師
　　　　　　王炳輝律師
上　訴　人　林石定
　　　　　　吳文雄
上列上訴人等因違反毒品危害防制條例等罪案件，不服台灣高等
法院台中分院中華民國一○○年二月十七日第二審判決（九十九
年度上訴字第二○四五號，起訴案號：台灣台中地方法院檢察署
九十八年度偵字第八一○七、一四二一五、一八二七○號），提
起上訴，本院判決如下：
    主  文            
原判決撤銷，發回台灣高等法院台中分院。
    理  由
本件原判決認定上訴人王慶華、林石定有其事實欄一之(一)至(六)所
載共同販賣第一級毒品海洛因犯行；吳文雄有其事實欄二之(一)、
(二)所載販賣海洛因犯行。因而撤銷第一審關於林石定部分科刑之
判決，改判仍論林石定以如原判決附表一編號一至六所示共同販
賣第一級毒品共六罪（均累犯），均先適用修正後毒品危害防制
條例第十七條第一項及同條第二項規定遞減其刑，再依刑法第五
十九條規定酌量減輕其刑後，依序處有期徒刑七年六月、七年六
月、七年五月、七年五月、七年五月、七年六月；復就各罪分別
諭知相關之從刑，並定其應執行之刑有期徒刑八年八月，及諭知
應執行之相關從刑。另維持第一審論王慶華以如原判決附表一編
號一至六所示共同販賣第一級毒品共六罪（均累犯），並均適用
刑法第五十九條規定酌量減輕其刑後，依序處有期徒刑十五年八
月、十五年八月、十五年六月、十五年六月、十五年六月、十五
年八月，復就各罪分別諭知相關之從刑，並定其應執行之刑有期
徒刑十八年十月及諭知應執行相關從刑之判決；及維持第一審論
吳文雄以如原判決附表二編號一、二所示販賣第一級毒品共二罪
，並均適用刑法第五十九條規定酌量減輕其刑後，依序處有期徒
刑十五年六月及十五年八月，復就各罪分別諭知相關之從刑，並
定其應執行之刑有期徒刑十六年八月及諭知應執行相關從刑之判
決，而駁回王慶華、吳文雄在第二審之上訴；固非無見。
惟查：(一)、司法警察機關實施通訊監察（下或稱監聽），必須合
於通訊保障及監察法第五條第一項所規定之各項要件，且依法取
得法官所核發之通訊監察書，始得為之（即學理上所稱「令狀原
則」或「法官保留原則」）；其有通訊保障及監察法第六條所規
定之急迫危險，經檢察官以口頭通知先予執行通訊監察者，亦應
於二十四小時內陳報該管法院補發通訊監察書，始符合法定程序
。且檢察官或司法警察機關對犯罪嫌疑人實施監聽之期間，必須
在通訊監察書所記載之一定期間內為之，若有延長監聽期間之必
要，亦須在原定期間屆滿前向法官聲請許可並核發通訊監察書後
，始得為之（即學理上所稱「一定期間原則」）。未依上述規定
程序之監聽所取得之證據，即屬違背法定程序取得之證據，除違
法情節重大，依同法第五條第五項及第六條第三項規定，於司法
偵查、審判或其他程序中均不得採為證據外，其餘情形，其有無
證據能力之認定，應依刑事訴訟法第一百五十八條之四規定，審
酌人權保障及公共利益之均衡維護，以為判斷。原判決採用警方
對康文吉於民國九十七年十二月十四日六時四十分、五十七分及
七時四分二十二秒，以0000000000號行動電話與林石
定使用之0000000000號行動電話監聽紀錄譯文，作為
林石定、王慶華於九十七年十二月十四日共同販賣海洛因予康文
吉（即原判決事實欄一之(五)部分）之證據（見原判決第四頁第三
至七行，第十六頁第十三至十六行，九十八年度警聲搜字第四十
八號卷第一一一至一一七頁）。惟依警卷所附對0000000
000號行動電話實施監聽之台灣台中地方法院九十七年十月四
日○九七年聲監字第○○○九五六號通訊監察書，及同年十一月
十一日○九七年聲監續字第○○○五七七號通訊監察書之記載，
其「監察期間」分別為「自九十七年十月十四日（上午）十時起
至同年十一月十二日（上午）十時止」，及「自九十七年十一月
十二日（上午）十時起至同年十二月十一日止」（見警卷第四十
八至五十一頁）。是原判決所引用上述行動電話通聯日期（即九
十七年十二月十四日）並不在上揭二份通訊監察書所核准之通訊
監察期間內。則警方在上述二份通訊監察書所核准通訊監察期間
屆滿後，仍繼續對上述行動電話實施監聽，是否業經另依通訊保
障及監察法規定向該管法院聲請許可並核發通訊監察書？若否，
其於核准期間外之監聽是否合法？有無違背通訊監察之「一定期
間原則」？若屬違法，則該違背法定程序監聽所取得之錄音及譯
文等證據資料，其證據能力如何？得否作為不利於林石定、王慶
華之論據？原判決對以上疑點未詳查究明，即逕採為論罪之資料
，難謂無調查未盡及理由不備之違誤。(二)、有罪之判決書，對被
告有利之證據不採納者，應說明其理由，為刑事訴訟法第三百十
條第二款所明定。故有罪判決書對於被告有利之證據，如不加採
納，必須說明其不予採納之理由，否則即難謂無判決不備理由之
違誤。又九十八年五月二十日修正前毒品危害防制條例第十七條
規定：犯第四條第一項至第四項、第五條第一項至第四項前段、
第六條第一項至第四項、第七條第一項至第四項、第八條第一項
至第四項、第十條或第十一條第一項、第二項之罪，供出毒品來
源，因而破獲者，得減輕其刑。惟同日修正公布後同條例第十七
條第一項規定：犯第四條至第八條、第十條或第十一條之罪，供
出毒品來源，因而查獲其他正犯或共犯者，減輕或免除其刑。修
正前規定為「得減輕其刑」，為裁量減輕之規定；修正後改為「
減輕或免除其刑」，則屬義務減輕或免除其刑之規定。若被告犯
同條例第四條至第八條、第十條或第十一條之罪，於偵審中供出
毒品來源，因而查獲其他正犯或共犯者，則比較新舊法結果，應
以適用修正後新法較為有利；原判決理由亦為相同之說明（見原
判決第二十四頁倒數第十一至二行）。而吳文雄於原審主張其供
出毒品來源為林石定，希望依法減刑等語（見原審卷第一七二頁
背面）。其選任辯護人於原審亦具狀稱：吳文雄於警詢及偵查中
自白犯罪，並主動供出其毒品上游來源為林石定及王慶華，警方
及檢察官因其供述始知悉林石定、王慶華販賣毒品，並進而查獲
其二人共同販賣海洛因犯行，請求依毒品危害防制條例第十七條
規定減輕其刑等語，並舉警方於九十八年三月三十一日（共三次
）及同年四月八日（共二次）對其詢問之筆錄共五份，以及檢察
官於同年三月三十一日及同年四月八日對其訊問之筆錄二份為證
（見原審卷第一九三至一九七頁）。而觀之吳文雄所舉上述警詢
及偵訊筆錄內容，其前揭所述似非無稽（見九十八年度偵字第八
一○七號卷第一宗第九十五、九十六、一○一、一○五、一○六
、一一三至一一五、一一七、一二○、一二一、一三八頁）。原
審對於吳文雄前揭請求暨所舉有利之證據資料未予調查審酌，亦
未說明何以不予採納之理由，依上述說明，亦有判決理由不備之
違法。(三)、科刑判決所認定之事實，必須與所採用之證據內容相
適合，否則即屬證據上之理由矛盾，其判決為當然違背法令。林
石定於警詢時自白稱：「（問：你有無販賣第一級毒品海洛因給
吳文雄？）有過一次，我記得是九十七年十一月中旬，地點是在
台中縣沙鹿鎮鎮○路旁巷內之『通伯公』廟前」等語（見九十八
年度偵字第八一○七號卷第二宗第九頁）。依其自白內容，其係
在「九十七年十一月中旬」販賣海洛因予吳文雄。乃原判決採用
林石定上揭警詢自白作為林石定、王慶華犯罪之證據，卻認定吳
文雄係於「九十七年十二月中、下旬某日」，在台中縣沙鹿鎮○
○路五十一巷「通伯公祠」，向林石定購買價值新台幣（下同）
一千元之海洛因（見原判決第四頁第八至十行，第十一頁倒數第
三行至第十二頁第一行）；依上述說明，難謂無證據上理由矛盾
之違誤。又林石定於警詢時自白其係於九十七年十一月中旬，在
台中縣沙鹿鎮○鎮○路旁之通伯公廟前」販賣一千元海洛因予吳
文雄。但吳文雄於警詢時卻陳稱：伊係於同年十一月二十日左右
，在台中縣沙鹿鎮○○○路古月巷對面之巷內」，以一千元向林
石定購買一包海洛因（見九十八年度偵字第八一○七號卷第一宗
第九十五頁）；其二人所述交易毒品之地點歧異，原審未予釐清
說明，遽認林石定係在台中縣沙鹿鎮○○路五十一巷「通伯公祠
」內販賣海洛因予吳文雄，亦嫌理由欠備。再原判決於事實欄一
之(一)內記載：林石定與王慶華係以「五百元」之價格，共同販賣
海洛因予康文吉；但其附表一編號一（即原判決事實一之(一)部分
）之「所得款項」欄卻記載「一千元」，「宣告刑」欄亦記載：
販賣毒品所得「一千元」均連帶沒收云云。又原判決事實欄一之
(三)內記載：林石定與王慶華係以「一千元」之價格，共同販賣海
洛因予張朝順。但其附表一編號三（即原判決事實一之(三)部分）
之「所得款項」欄卻記載「五百元」，「宣告刑」欄亦記載：販
賣毒品所得「五百元」均連帶沒收云云。其所認定之事實與附表
欄之記載暨主文宣告均有不符，亦有判決理由矛盾之違誤。(四)、
共同正犯供犯罪所用或犯罪所得之物採連帶沒收主義，乃因共同
正犯於犯意聯絡範圍內，同負行為責任，為避免執行時發生重複
沒收之故。因此，若應沒收之物係屬特定之物，共同正犯就該沒
收之物，固應共同負責，但因無重複執行沒收之虞，故無諭知「
連帶」沒收之必要。原判決認定其附表三編號１所示未扣案插用
門號0000000000號手機（即行動電話機具，下同）一
支，及編號２所示未扣案之ＳＯＮＹ  ＥＲＩＣＳＳＯＮ手機一
支，係供林石定與王慶華共同販賣毒品所用之物，而依毒品危害
防制條例第十九條第一項規定，於原判決附表一編號一至六所列
「宣告刑」欄內均宣告連帶沒收。然上述手機均屬特定之物，並
無重複執行沒收之虞，依上述說明，自毋庸連帶沒收。乃原判決
於其附表一編號一至六「宣告刑」欄內就上述二支手機部分均諭
知連帶沒收，於法尚有未洽。以上或為上訴人等上訴意旨所指摘
，或為本院得依職權調查之事項，應認有撤銷原判決發回更審之
原因。
據上論結，應依刑事訴訟法第三百九十七條、第四百零一條，判
決如主文。
中    華    民    國  一○○  年    六    月    九    日
                      最高法院刑事第六庭
                          審判長法官  洪  文  章  
                                法官  王  居  財  
                                法官  郭  毓  洲  
                                法官  沈  揚  仁  
                                法官  蘇  振  堂  
本件正本證明與原本無異
                                      書  記  官  
中    華    民    國  一○○  年    六    月   十三   日
                                                       s